最高法院刑事判決　　　　　　　一○○年度台上字第七五○號
上　訴　人　楊銘洲
上列上訴人因傷害致人於死案件，不服台灣高等法院台中分院中
華民國九十九年十一月二十三日第二審判決（九十九年度上訴字
第一九八七號，起訴案號：台灣南投地方法院檢察署九十九年度
偵字第一八五五號），提起上訴，本院判決如下：
    主  文
上訴駁回。
    理  由 
按刑事訴訟法第三百七十七條規定：上訴於第三審法院，非以判
決違背法令為理由不得為之；是提起第三審上訴，應以原判決違
背法令為理由，係屬法定要件；如果上訴理由書狀並未依據卷內
訴訟資料具體指摘原判決不適用何種法則或如何適用不當，或所
指摘原判決違法情事顯與法律規定得為第三審上訴理由之違法情
形不相適合時，均應認其上訴為違背法律上之程式，予以駁回。
本件原判決撤銷第一審之科刑判決，改判仍論處上訴人楊銘洲傷
害人之身體，因而致人於死罪刑（累犯，處有期徒刑八年），已
詳敘其認定所憑之證據及認定之理由；自形式上觀察，原判決並
無違背法令之情形。上訴人之上訴意旨略稱：（一）原判決謂上
訴人同意被告以外之人於審判外之陳述作為證據，及其餘具有傳
聞性質之證據資料同意作為證據，惟此係因上訴人對語言理解能
力較差，一時誤答所致，實際上上訴人並不可能同意傳聞性質之
相關證據作為證據。（二）上訴人非一再犯罪，實係於睡夢中遭
被害人黃榮在重擊，不得已出於正當防衛之行為。（三）被害人
黃榮在血液尿液測出酒精濃度，足以影響其判斷力，上訴人與之
對飲，實已酒醉，辨識力及判斷力有顯著降低情形，請依刑法第
十九條第二項規定減輕其刑；又上訴人自白傷害犯罪，亦有意與
被害人家屬洽談和解賠償損害，犯後態度良好，請依刑法第五十
九條規定酌量減輕其刑，以利上訴人自新等語。
惟查：原判決綜合全部卷證資料，於理由欄說明上訴人有本件傷
害致人於死犯行之理由。對於上訴人否認犯罪所辯：伊僅應成立
過失致人於死罪，不應論以傷害致死罪，因伊並無致被害人於死
之動機云云，認如何與事實不符，不足採取而予以指駁。經核與
卷內資料相符，其論斷於法亦無不合。復按：原判決依憑上訴人
及其辯護人於原審審理時對本件各項證據證據能力之陳述，審酌
證人於警詢時之證述，及其餘具有傳聞性質之相關證據資料作成
時之情況，並無違法取證或其他瑕疵，認為以之作為證據為適當
，於理由欄說明上訴人同意被告以外之人於審判外之陳述作為證
據，及其餘具有傳聞性質之證據資料作為證據之理由（見原判決
正本第三頁）；經核於法並無違誤。又正當防衛必須對於現在不
法之侵害始得為之，侵害已過去之報復行為，即無正當防衛可言
。原判決已於理由欄說明上訴人雖有受傷，惟其自承搶下被害人
手持之木棍後，即將被害人壓在地板上，再持木棍打被害人的腳
，並打到被害人之胸部及頭部，復以腳踹被害人頸部，所以如此
，乃因一時氣憤才會打被害人，則被害人於遭上訴人搶下武器並
壓制在地上後，顯已無法再攻擊上訴人，於此情形下，上訴人竟
仍持續持木棍毆打被害人，顯係為圖洩憤之報復行為。上訴人主
觀上既非基於防衛之意思而對現在不法侵害為防衛行為，自非正
當防衛（見原判決正本第六頁）；經核其論斷亦無違誤。上訴意
旨（一）（二）及其他上訴意旨所執，無非就原審採證認事職權
之適法行使及原判決已明白論斷之事項，重為事實上之爭執，俱
非適法之第三審上訴理由。綜上，應認上訴人之上訴為違背法律
上之程式，予以駁回。又本件為程序判決，上訴人上訴意旨請求
本院適用刑法第十九條第二項規定減輕其刑及同法第五十九條酌
量減輕其刑，無從審酌，併予敘明。
據上論結，應依刑事訴訟法第三百九十五條前段，判決如主文。
中    華    民    國  一○○  年    二    月   十七   日
                      最高法院刑事第五庭
                          審判長法官  林  永  茂  
                                法官  蘇  振  堂  
                                法官  林  立  華  
                                法官  蔡  國  在  
                                法官  陳  春  秋  
本件正本證明與原本無異
                                      書  記  官  
中    華    民    國  一○○  年    二    月  二十二  日
                                                      Ｖ